【裁判字號】    90,台上,2312
【裁判日期】    900419
【裁判案由】    違反麻醉藥品管理條例
【裁判全文】
最高法院刑事判決                                九十年度台上字第二三一二號
    上  訴  人  乙○○
                甲○○
右上訴人等因違反麻醉藥品管理條例案件，不服台灣高等法院台南分院中華民國八十
七年十二月十八日第二審判決（八十七年度上訴字第一七九三號，起訴案號：台灣嘉
義地方法院檢察署八十七年度偵字第二九二八號），提起上訴，本院判決如左：
    主  文
上訴駁回。
    理  由
按刑事訴訟法第三百七十七條規定，上訴於第三審法院，非以判決違背法令為理由不
得為之。是提起第三審上訴，應以原判決違背法令為理由，係屬法定要件。如果上訴
理由狀並未依據卷內訴訟資料，具體指摘原判決不適用何種法則或如何適用不當，或
所指摘原判決違法情事，顯與法律規定得為第三審上訴理由之違法情形，不相符合時
，均應認其上訴為違背法律上之程式，予以駁回。本件上訴人乙○○上訴意旨略稱：
(一)上訴人甲○○對乙○○與證人鄭崑成本件交易安非他命之過程，於警訊時供稱：均
由鄭崑成、乙○○二人相互交易，伊沒有經手買賣，伊只在一旁看云云，但其嗣於檢
察官偵查中則改稱：鄭崑成將新台幣（以下同）三千元交給伊，伊將之交給乙○○，
乙○○就將一包安非他命交給鄭崑成云云，前後供述不一。另證人鄭崑成對其向上訴
人等購買安非他命之金錢交付方式，於警訊時，亦稱：伊將購買安非他命之三千元交
給乙○○，乙○○交給伊安非他命壹小包云云，然其之後於檢察官偵查中，則稱：伊
將錢交給甲○○，他再交給乙○○，再由乙○○親手將一包安非他命交給伊云云，先
後證述亦不相侔。原判決遽採甲○○、鄭崑成上述供述資為論罪證據，自有理由矛盾
之違法。(二)鄭崑成於一審調查時曾證稱：伊安非他命不是向乙○○買的，是向阿炮買
的云云，原審對此有利於上訴人等之證詞，不予採信，復不說明其理由，且未依請求
再傳喚鄭崑成調查釐清其上開證言與其於警訊、偵查中所供不同之原因，亦有判決理
由不備及未盡調查能事之違法。(三)原判決理由欄記載：鄭崑成於民國八十七年七月七
日寄送自白狀，聲稱伊於八十七年元月初共向乙○○購買安非他命三次云云；而甲○
○亦於八十七年七月十五日書寫其在八十七年三月中旬及四月初於乙○○住處向乙○
○買過安非他命二次之自白狀。但實際上鄭崑成、甲○○前開具狀之正確日期分別依
序是八十七年七月十四日及八十七年七月七日；另甲○○早於八十七年五月二十一日
已供稱其係向綽號鬍鬚者要得安非他命後交予鄭崑成，原判決理由卻記載：甲○○於
八十七年七月十五日呈狀後，即翻異前供云云，均有理由與卷內證據不相符合之違誤
。(四)甲○○於一審審理時曾供稱：是伊咬乙○○有販賣安非他命云云，惟原判決對此
有利於乙○○之證言，隻字未提，顯難謂適法云云。另上訴人甲○○上訴意旨則稱：
甲○○意在牙保乙○○販賣安非他命，應係犯牙保禁藥罪，與乙○○之販賣安非他命
行為，並無犯意聯絡可能，且原判決如何認定甲○○與乙○○共同販賣安非他命及乙
○○免費提供予甲○○吸食之安非他命係共同販賣安非他命所得，皆未於理由內予以
說明，並有認定事實與事理相矛盾及判決理由不備之違法云云。
惟查：(一)原判決維持第一審論處乙○○以共同非法販賣化學合成麻醉藥品罪刑之判決
，駁回乙○○在第二審之上訴，另撤銷第一審關於甲○○部分不當之科刑判決，改判
仍論處甲○○以共同非法販賣化學合成麻醉藥品罪刑，已依卷證資料詳細明其所憑
之證據及認定之理由。而以上訴人等否認犯罪，乙○○辯稱：伊因在被警方逮捕時，
與警方發生衝突，警方才要甲○○、鄭崑成二人誣指伊販賣安非他命，伊實在沒有販
賣安非他命予鄭崑成云云。甲○○辯稱：伊僅有牙保鄭崑成向乙○○購買安非他命，
伊本身沒有販賣云云，乃卸責之詞，俱不可採信，於理由詳加說明及指駁。經核所為
論，均與卷內證據資料相符，從形式上觀察，並無認定事實不依證據或有何採證違
背經驗法則、論理法則等違法情形存在。(二)證人之陳述有部分前後不符時，究竟何者
為可採，法院仍得本其自由心證予以斟酌，非謂一有不符或矛盾，即應認其全部均為
不可採信；若其基本事實之陳述，果與真實性無礙時，仍非不得予以採信。甲○○、
鄭崑成對鄭崑成向上訴人等購買安非他命之金錢交付方式，固有如乙○○前開上訴意
旨(一)所述之差異，惟鄭崑成於警訊中所稱：伊將購買安非他命之三千元交給乙○○，
乙○○再交給伊安非他命云云，僅較之其於檢察官偵查中所稱：伊將錢交給甲○○，
甲○○再轉交予乙○○，乙○○才將安非他命交給伊云云，較為簡略而已，其內容並
無不符，且原判決以甲○○於偵查中所述，與鄭崑成上開所證相符合，而甲○○於警
訊及偵查中所證鄭崑成確有向乙○○購買三千元之安非他命之基本事實，復無不同，
再參以甲○○於原審審理時又再度當庭指稱其確有引介鄭崑成向乙○○購買安非他命
一次之行為，原判決乃據以認定鄭崑成於八十七年五月二十日下午五時許，至嘉義市
大溪里埤腳四之一號甲○○住處，以三千元之價格，向乙○○購買安非他命一包等事
實，並無違背經驗、論理法則。是雖原判決理由未說明甲○○前開於警訊、偵查中對
其有否經手轉交鄭崑成所交付之三千元予乙○○乙節之差異證詞，何者為可採之原因
，稍欠周延，然此顯然於原判決無影響，依刑事訴訟法第三百八十條規定，自不得資
為第三審上訴之適法理由。(三)原判決已詳在一審審理中，甲○○曾翻異前供，否認
乙○○有將安非他命出售鄭崑成之情事及鄭崑成亦改稱伊不是向乙○○購買安非他命
，而係向阿炮購買之供詞，認均係迴護乙○○之詞，而不足採信之理由（見原判決理
由一（二））；且依卷附資料，鄭崑成確於八十七年七月七日寄送自白狀，而甲○○
亦係於八十七年七月十四日書寫（法院收件日期為同年月十五日）自白狀（見一審卷
第四十四頁、五十頁），核與原判決理由欄所記載相符；又甲○○於八十七年五月二
十一日之偵查訊問筆錄內，並未供承其向綽號鬍鬚者要得安非他命後交予鄭崑成，有
該期日之訊問筆錄存卷可按（見偵查卷第二十五頁、二十六頁、三十一頁）。是乙○
○上訴意旨謂：原判決對鄭崑成、甲○○上述於一審調查時有利上訴人等之證詞不採
復不說明其理由，且對鄭崑成、甲○○提出自白狀之日期記載，與卷附資料不一致，
另甲○○早於八十七年五月二十一日已翻異前供，改稱其係向綽號鬍鬚者要得安非他
命後交予鄭崑成云云，顯非依據卷內資料執為指摘，亦非適法。(四)鄭崑成業經警局、
檢察官、一審法院傳訊多次，且其於一審調查時已否認有向乙○○購買安非他命，故
是否有再予傳喚調查之必要，審理事實之法院，本有自由裁量之權，亦非當事人所得
據為提起第三審上訴之適法理由。(五)原判決理由已引據甲○○、鄭崑成於警訊或偵查
中關於甲○○對乙○○販賣安非他命事前即有犯意聯絡，旋並引介鄭崑成向乙○○購
買，且於鄭崑成購買時在場轉交其價金予乙○○等情之證詞，而說明甲○○所辯其僅
係牙保買賣安非他命乙節為不可採之理由，又已明甲○○如何就販賣安非他命與乙
○○間有犯意之聯絡及有所得利之根據（見原判決理由一（一）、第六頁第五行至第
八行）。故甲○○上訴意旨謂：原判決理由未說明如何認定甲○○與乙○○共同販賣
安非他命及乙○○免費提供予甲○○之安非他命係甲○○共同販賣安非他命所得云云
，亦非依據卷內資料執為指摘，並非合法之第三審上訴理由。(六)至於其餘之爭辯，則
屬單純事實之爭執，亦非適法之第三審上訴理由。其上訴違背法律上之程式，應予駁
回。
據上論結，應依刑事訴訟法第三百九十五條前段，判決如主文。
中      華      民      國     九十     年      四      月     十九     日
                              最高法院刑事第十一庭
                                  審判長法官  陳  炳  煌
                                        法官  陳  正  庸
                                        法官  楊  商  江
                                        法官  陳  世  雄
                                        法官  吳  信  銘
      右正本證明與原本無異
                                              書  記  官
中      華      民      國     九十     年      四      月    二十五    日


司法院資訊處製作；財團法人民間司法改革基金會備份。
